臺灣高雄地方法院刑事判決　　　　　　　96年度易緝字第51號
公　訴　人　臺灣高雄地方法院檢察署檢察官
被　　　告　甲○○
上列被告因竊盜案件，經檢察官提起公訴（94年度偵字第27476
號），本院判決如下：
    主  文
甲○○共同竊盜，處有期徒刑肆月，如易科罰金，以銀元參佰元
即新臺幣玖佰元折算壹日。
    事  實
一、甲○○與丁○○（由本院另行審理）共同基於意圖為自己不
    法所有之犯意聯絡，於民國94年11月26日上午6 時許（起訴
    書誤載為上午8 時30分許），在乙○○所開設位於高雄市○○○路30號「快樂龍電子遊戲場」內，以丁○○負責下手、
    甲○○負責把風之分工方式，共同竊取店內編號D1、D2電子
    遊戲機機台內代幣628 枚（價值約新臺幣1570元）得手後，
    嗣於同日上午7 時20分許，店員林泓佐（原名丙○○，下稱
    丙○○）交班之際發現上開代幣遭竊，遂查閱店內監視錄影
    器發現行竊者即係仍在店內把玩其他機台之甲○○、丁○○
    ，而報警至現場處理，為警當場扣得前揭2 人所竊得之代幣
    （已發還），而查悉上情。
二、案經乙○○訴由高雄市政府警察局新興分局報告臺灣高雄地
    方法院檢察署檢察官偵查起訴。
    理  由
壹、程序方面（證據能力有無部分）：
一、證人丙○○於警詢中之證述無證據能力；偵訊中之證述有證
    據能力：
  (一)被告甲○○爭執證人丙○○於警詢中所為陳述之證據能力，
    因證人丙○○業經於本院審理中傳喚到庭作證，而其於本院
    審判期日所為之證述情節，核與其於警詢中所為之陳述互核
    一致，因而與刑事訴訟法第159 條之2 所規定：「被告以外
    之人於司法警察調查中所為之陳述，與審判中『不符』時，
    其先前之陳述具有較可信之特別情況，且為證明犯罪事實存
    否所必要者，得為證據」之要件不符，亦核無刑事訴訟法第
    159 條之3 、之4 或之5 所規定之傳聞法則例外之情形，本
    院因認證人丙○○於警詢所為之陳述，應無證據能力，惟仍
    無礙於該等陳述作為彈劾其證言可信性之證據使用，附此敘
    明。
  (二)再按刑事訴訟法第159 條之1 第2 項規定：「被告以外之人
    於偵查中向檢察官所為之陳述，除顯有不可信之情況者外，
    得為證據。」然刑事訴訟法，為保障被告之反對詰問權，已
    採納英美之傳聞法則，而被告以外之人於偵查中向檢察官所
    為之陳述，其本質屬傳聞證據，依傳聞法則，原無證據能力
    ，係因立法者以刑事訴訟法規定檢察官代表國家偵查犯罪、
    實施公訴，依法有訊問被告、證人、鑑定人之權，且實務運
    作時，偵查中檢察官向被告以外之人所取得之陳述，原則上
    均能遵守法律規定，不致違法取供，其可信性極高，為兼顧
    理論與實務為由，而例外設定其具備非顯不可信之要件時，
    得為證據（最高法院95年度台上字第3220號判決參照）。查
    證人丙○○於偵查中向檢察官所為關於本件案發過程之陳述
    ，已依法於檢察官訊問前具結，可擔保其係據實陳述，此有
    證人結文附卷可考（見偵查卷第26頁），而被告對於上開證
    人之證言，亦未曾主張釋明此等向檢察官所為之陳述，有非
    出於真意或有何違法取供之情形，本院並查無檢察官有以不
    正方法取證，或有任何其他顯有不可信之情事，況嗣經本院
    於審理中，已予被告對證人丙○○行對質詰問之機會，是足
    認證人丙○○於偵查中向檢察官所為之陳述，應具有證據能
    力，得為本案之證據。
二、證人即同案被告丁○○於警詢中之陳述有證據能力：
    按現行刑事訴訟法採行直接審理原則及言詞審理原則，並保
    障被告之反對詰問權，明定被告以外之人於審判外之言詞或
    書面陳述，除法律有規定者外，原則上不得作為證據。另為
    兼顧現實需要及真實之發現，乃本於例外從嚴之立場，許於
    具備必要性及可信性之特別情況下，例外地承認其有證據能
    力。刑事訴訟法第 159 條之 3 規定：「被告以外之人於審
    判中有下列情形之一，其於檢察事務官、司法警察官或司法
    警察調查中所為之陳述，經證明具有可信之特別情況，且為
    證明犯罪事實之存否所必要者，得為證據：一、死亡者。二
    、身心障礙致記憶喪失或無法陳述者。三、滯留國外或所在
    不明而無法傳喚或傳喚不到者。四、到庭後無正當理由拒絕
    陳述者。」其立法理由在於考量審判程序中，一旦發生事實
    上無從為直接審理之原因，如一概否定該陳述之證據適格，
    不免違背實體真實發現之訴訟目的，為補救採納傳聞法則，
    實務上所可能發生蒐證困難之問題，始例外地承認該審判外
    之陳述，得採為證據（最高法院 95 年度台上字第 4333 號
    判決參照）。查證人丁○○為與被告為同時遭警逮捕之人，
    於警詢所證，固屬被告以外之人於審判外之言詞陳述。惟證
    人經本院依法傳、拘均未到庭，嗣經本院通緝在案，有本院
    之送達證書、拘提報告書、通緝稿在卷足憑（見本院卷第11
    9 、120 頁、第128 至135 頁）。又證人丁○○與被告甲○○素無怨隙，業據被告供承在卷（見偵查卷第20頁），則該
    證人當更無設詞構陷被告有本件犯行之可能，證人丁○○於
    警詢所稱，應屬可信。故其於警詢陳述，既具有可信之特別
    情況，並為證明犯罪事實存否之必要，依刑事訴訟法第159
    條之3 規定，應有證據能力。至證人丁○○於偵查中向檢察
    官所為之陳述，因未經本院採為認定本件被告犯罪事實之依
    據，爰不再就此等陳述是否有證據能力乙節，為進一步審究
    。
三、本案被告對於犯罪現場監視錄影光碟1 片（包括翻拍照片）
    、高雄市政府警察局新興分局扣押物品目錄表、贓物認領保
    管單各1 紙等物證、書證，均知有刑事訴訟法第159 條第1
    項不得為證據之情形，於本院審理時，亦皆未聲明異議，依
    法自應視為被告同意上開證人於警詢中所為之陳述及上開書
    證得作為證據，本院審酌上開物證、書證作成時之情況亦均
    屬正常，並與本案相關之待證事實具有關連性，是認前開書
    證、物證為適當，依刑事訴訟法第159 條之5 第2 項之規定
    ，認均具證據能力。
貳、實體部分：
一、訊據被告甲○○固坦承有於94年11月26日上午4 時30分許，
    前往上址快樂龍電子遊戲場把玩電子遊戲機台之事實，惟否
    認與同案被告丁○○有何共同竊盜之犯行，並辯稱：丁○○
    行竊時，伊在另外一邊打電動玩具，並未坐在丁○○之旁邊
    ，店員報警，警察來時伊與丁○○亦不在同一地方，之前伊
    偵訊中會承認係因為丁○○有其他竊盜案件，丁○○並叫「
    小君」打電話予伊，要伊將本件頂下來云云。惟查：
  (一)被告甲○○於前揭時地，夥同同案被告丁○○，由丁○○負
    責下手行竊，其則負責把風，共同竊取店內編號D1、D2電子
    遊戲機機台內代幣共628 枚（據證人即「快樂龍電子遊戲場
    」店員丙○○證述價值共約1,570 元）得手後，嗣於同日上
    午7 時20分許，為證人丙○○交班之際發現代幣遭竊之事實
    ，業據證人丙○○於偵訊及本院審理中結證稱：丁○○較年
    輕負責偷代幣，甲○○則是負責把風；因為案發當天沒有什
    麼人，伊上班時便有注意到被告2 人，發現代幣不見後，有
    調閱監視器，就發現被告2 人在那邊做破壞的動作；被告2
    人大約半夜進入快樂龍電子遊戲場，於該日6 時許（監視錄
    影光碟之時間慢5 分鐘），由被告甲○○把風，丁○○下手
    行竊；卷附監視錄影帶翻拍照片左上角2 個人所坐的機台便
    是店內遭竊之機台，因為該區機台玩的人本來就不多，伊的
    印象只有被告2 人玩過遭竊的2 台機台等語明確（見偵查卷
    第24、25頁、本院卷第44至47頁），核與其於警詢中之證述
    均前後一致，並有監視錄影光碟（包括翻拍照片，見本院卷
    第23至25頁）、高雄市政府警察局新興分局扣押物品目錄表
    、贓物認領保管單各1 紙附卷可證，且被告甲○○確有從事
    本件竊盜行為之事實，業據被告甲○○迭於警詢、偵訊中供
    承不諱，並有同案被告丁○○於警詢中之供述在卷可佐，足
    認證人丙○○前揭之證述堪予採信。
  (二)被告甲○○雖以前開情詞置辯，然查，被告甲○○於警詢中
    先是供稱：自丁○○手中扣得之628 枚代幣係伊買給丁○○
    玩的，伊與丁○○並無偷竊代幣云云（見警卷第4 頁）；嗣
    又供陳：伊發現有1 台電子遊戲機投幣箱未鎖才一時起貪念
    ，打開投幣箱拿機台內之代幣云云（見警卷第5 至6 頁），
    足見被告甲○○於警詢中所述已然前後不一，嗣於偵訊中仍
    供稱扣案代幣係伊所偷云云（見偵查卷第19頁），又於本院
    審理中始翻異前詞改以前揭情詞置辯，甚而再於本院審理中
    供稱：查獲當天伊不承認偷代幣，警察便問很久，警察要伊
    趕快承認，並說如果伊承認，有問題會幫伊云云（見本院卷
    第50頁），由此足證被告甲○○由警詢至本院審理中所述不
    僅前後南轅北轍，對於警詢、偵訊中何以供承其曾為本件竊
    盜犯行之理由亦不相同，是其辯詞是否可信已非無疑，又被
    告甲○○於前揭時地，夥同同案被告丁○○，由丁○○負責
    下手行竊，其負責把風之行竊過程既業經證人丙○○前揭證
    述綦詳，並經本院認明如前，可見同案被告丁○○於前揭時
    地從事竊盜行為時，被告甲○○係坐於同案被告丁○○之身
    旁，且被告甲○○為警查獲後，亦自其身上扣得20餘枚由同
    案被告丁○○所交付之代幣，此為被告甲○○所自承（見本
    院卷第48、50頁），足證被告甲○○辯稱：伊僅是依同案被
    告丁○○之要求出來頂罪云云，顯屬可信。再衡諸同案被告
    丁○○為警查獲後，經巡邏車載回警局調查途中曾企圖開門
    逃逸之情（見警卷第2 頁），倘如被告甲○○及同案被告丁○○於警詢、偵訊中所為供述，係被告甲○○單獨為本件竊
    盜犯行，則同案被告丁○○當無懼面對警方之調查詢問，又
    豈有為前揭舉措之必要，由此益證應以證人丙○○前揭之證
    述較為可信，被告甲○○所為上開辯詞顯屬事後卸責之詞，
    洵不足採。
  (三)綜上，被告甲○○所辯各節俱不足採，本件事證明確，被告
    甲○○與同案被告丁○○共同竊盜之犯行，已堪認定，應予
    依法論科。
二、查被告甲○○行為後，如附表所示之相關法律均業經變更，
    並俱於95年7 月1 日施行，玆經比較結果，裁判時法並未較
    為有利，從而依刑法第2 條第1 項前段，自應適用各該行為
    時法，亦即修正前法；至同日施行之刑法施行法第1 條之1
    ，僅係規範如何將刑法分則罰金刑之單位由「銀元」轉換為
    「新臺幣」，未就各該分則之實際內涵加以變更；另刑法第
    28條之文字修正，也無關行為可罰性之變更，自均不生新舊
    法比較之問題，而應直接適用裁判時法，俱合先敘明。
三、是核被告甲○○所為，乃係犯刑法第320 條第1 項之竊盜罪
    。被告甲○○就上開犯行與丁○○間，有犯意聯絡、行為之
    分擔，應論以共同正犯。爰審酌被告年輕力壯，本應有大好
    前程，卻不思以正途獲取財物，對社會治安之維護危害甚鉅
    ，行為實應加以責難，復於犯後否認犯行，未見悔意，惟念
    及其所竊得之財物價值均非鉅，且為警逮捕後，贓物業均已
    返還告訴人，此有前開贓物認領保管單1 紙附卷可考，告訴
    人所受之損害已有輕減，又本件被告犯罪之動機僅係為把玩
    電子遊戲機台等一切情狀，量處如主文所示之刑，併諭知易
    科罰金之折算標準。
四、同案被告丁○○待到案後，另行審結。
據上論斷，應依刑事訴訟法第299 條第1 項前段，刑法第2 條第
1 項前段、第28條、第320 條第1 項，修正前刑法第41條第1 項
，刑法施行法第1 條之1 ，修正前罰金罰鍰提高標準條例第2 條
，判決如主文。
本案經檢察官戊○○到庭執行職務。
中　　華　　民　　國　　96　　年　　5 　　月　　30　　日
                  刑事第十庭  審判長法　官  陳玉聰
                                    法  官  莊珮吟
                                    法　官  鄭凱文
以上正本證明與原本無異。
如不服本判決，應於收受送達後10日內向本院提出上訴書狀。
中　　華　　民　　國　　96　　年　　5 　　月　　31　　日
                                    書記官  林慧芬
┌───────────────────────────────────────────────┐
│附表：                                                                                        │
├──────┬─────────────┬─────────────┬───────┬────┤
│相關變更條文│行為時法（下稱舊法）之內容│裁判時法（下稱新法）之內容│比  較  理  由│備    註│
├──────┼─────────────┼─────────────┼───────┼────┤
│【罰金刑最低│罰金：（銀元）1 元以上。  │罰金：新臺幣1000元以上，以│罰金刑之最低度│舊法有利│
│度刑之變更】│                          │百元計算之。              │刑，由銀元10元│。      │
│刑法第33條第│                          │                          │（前經提高10倍│        │
│5 款：      │                          │                          │）即新臺幣30元│        │
│            │                          │                          │，提高為新臺幣│        │
│            │                          │                          │1000元。      │        │
├──────┼─────────────┼─────────────┼───────┼────┤
│【易科罰金折│犯最重本刑為5 年以下有期徒│犯最重本刑為5 年以下有期徒│易科罰金折算標│舊法有利│
│算標準變更】│刑以下之刑之罪，而受6 個月│刑以下之刑之罪，而受6 個月│準由銀元300 元│。      │
│修正前刑法第│以下有期徒刑或拘役之宣告…│以下有期徒刑或拘役之宣告者│即新臺幣900 元│        │
│41條第1 項前│得以（銀元，下同）1 元以上│，得以新臺幣1000元、2000元│，提高為以新臺│        │
│段、修正前罰│3 元以下折算1 日，易科罰金│或3000元折算1 日，易科罰金│幣1000元、2000│        │
│金罰鍰提高標│。依刑法第41條易科罰金…就│。                        │元或3000元折算│        │
│準條例第2 條│其原定數額提高為100 倍折算│                          │1 日。        │        │
│→現行刑法第│1 日；法律所定罰金數額未依│                          │              │        │
│41條第1 項前│本條例提高倍數，或其處罰法│                          │              │        │
│段          │條無罰金刑之規定者，亦同。│                          │              │        │
╠═╤════╧═════════════╧═════════════╧═══════╧════╣
║結│1.論罪科刑方面，茲經整體比較結果，以舊法之罰金刑最低度刑較低，較為有利。                  ║
║論│2.易刑規定方面（尚無須整體適用），以舊法之易科罰金折算標準較低，較為有利。                ║
╚═╧═════════════════════════════════════════════╝
附錄本案所犯法條：
《刑法第320 條第1 項》
意圖為自己或第三人不法之所有，而竊取他人之動產者，為竊盜
罪，處5 年以下有期徒刑、拘役或500 元以下罰金。
《刑法施行法第1 條之1 》
中華民國94年1 月7 日法修正施行後，刑法分則編所定罰金之貨
幣單位為新臺幣。
94年1 月7 日刑法修正時，刑法分則編未修正之條文定有罰金者
，自94年1 月7 日刑法修正施行後，就其所定數額提高為30倍。
但72年6 月26日至94年1 月7 日新增或修正之條文，就其所定數
額提高為3 倍。
